---
title: "Practica 2"
author: "Ana Gabriela Álvarez Ruiz"
date: "2023-06-04"
output: html_document
---
1. Cree un tiquete en su repositorio que diga “Resolver ejercicio con mtcars”.
2. Cree una rama respectiva en su RStudio para resolver esta tarea.
3. Cree un Rmarkdown y cargue las librerías datasets y dplyr.
```{r setup, include=FALSE}
knitr::opts_chunk$set(echo = TRUE)
library(dplyr)
library(datasets)
```

4. Cree un objeto de R donde llame el conjunto de datos mtcars de la librería datasets.
```{r}
autos <- datasets::mtcars
```

5. Filtre el objeto autos para obtener solo los automóviles que tienen más de 100 caballos de fuerza (hp).
```{r}
autos_filtrada <- autos|>
  filter(hp> 100)
```

6. Ordene dichos automóviles de forma descendente según la potencia (hp).
```{r}
autos_filtrada |> 
  arrange(desc(hp))
```
7. Seleccione únicamente las columnas mpg, hp y wt.
```{r}
autos_seleccion <- autos_filtrada|> 
  select(mpg,hp,wt)
```

8. Calcule el promedio de las millas por galón (mpg), la potencia (hp) y el peso (wt) para este conjunto
de datos.
```{r}

autos_seleccion |> 
mean(hp)
```

