---
title: "Practica programada 2"
author: "Ana Gabriela Alvarez Ruiz"
date: "2023-07-02"
output: html_document
editor_options: 
  chunk_output_type: console
---
a. Cree un archivo Rmarkdown para resolver esta práctica programada. En el chunk de setup cargue las
librerías que considere necesarias para resolver la práctica.


```{r setup, include=FALSE}
knitr::opts_chunk$set(echo = TRUE)
library(dplyr)
library(stringr)
library(readr)
library(writexl) # para guardar datos como excel
library(utils)
library(leaflet)
library(janitor)
library(stringr)
library(gt)
```


```{r}
datos_AQI <- read.csv("https://raw.githubusercontent.com/isa229/programacion_analisis_datos_ii/main/air_quality_index.csv")

```

b. Cuántas categorías diferentes de AQI (AQI Category) hay en este conjunto de datos? Cuáles son?
(2pts)
```{r}
datos_AQI<-datos_AQI |> 
 clean_names()

datos_AQI |> 
distinct(aqi_category) 
 
```

c. Cree una tabla que indique la cantidad de ciudades que hay en cada categoría de AQI (AQI Category).
Adicionalmente, traduzca las categorías a español, por ejemplo “Good” sería “Bueno”. Presente esta
tabla con el paquete gt, añadiendo títulos y subtítulos (10pts).
```{r}
datos_AQI<- datos_AQI |> 
  mutate(across(aqi_category, function(x) ifelse(x == "Good", "Bueno", x))) |> 
  mutate(across(aqi_category, function(x) ifelse(x == "Hazardous", "Peligroso", x))) |> 
  mutate(across(aqi_category, function(x) ifelse(x == "Moderate", "Moderado", x))) |> 
  mutate(across(aqi_category, function(x) ifelse(x == "Unhealthy", "Insalubre", x))) |> 
  mutate(across(aqi_category, function(x) ifelse(x == "Unhealthy for Sensitive Groups", "Poco saludable para grupos sensibles", x))) |> 
  mutate(across(aqi_category, function(x) ifelse(x == "Very Unhealthy", "Muy insalubre", x))) 

datos_AQI
```


```{r}
datos_aqi<- datos_AQI |> 
  group_by(aqi_category) |> 
  summarise(city= n())

aqi_gt<- datos_aqi |> 
  gt() |> 
   tab_header(
    title = "Cantidad de ciudades en cada categoría AQI",
    subtitle = "Se presenta las categorias del indice de calidad de aire" 
  ) |> 
  cols_label(
    aqi_category = "Categoria(AQI)",
    city = "Ciudad(n)"
  )

aqi_gt
  
```

d. Obtenga el promedio del AQI Value por país, y cree 2 tablas: Una que muestre los 10 países con los
valores más bajos de AQI, y otra que muestre los 10 países con los valores más altos de AQI. Presente
estas tablas con el paquete gt, añadiendo títulos y subtítulos (10pts)
```{r}
prom_aqivalue <- datos_AQI |> 
  group_by(country) |> 
  summarise(Promedio = round(mean(aqi_value),digits = 2))
```
10 paises con promedio aqi más altos:
```{r}
aqivalue_altas <- prom_aqivalue|> 
  arrange(desc(Promedio)) |> 
  head(10)

aqivalue_altasgt<- aqivalue_altas |> 
  gt() |>
  tab_header(
    title = "Los 10 paises con los valores más altos de AQI",
    subtitle = "Valores promedios de Aqi por país" 
  ) |>
  cols_label(
    country = "Países")

aqivalue_altasgt

```
10 paises con promedio aqi más bajos:
```{r}
aqivalue_bajas <- prom_aqivalue|> 
  arrange(Promedio) |> 
  head(10)

aqivalue_bajasgt<- aqivalue_bajas |> 
  gt() |>
  tab_header(
    title = "Los 10 paises con los valores más bajos de AQI",
    subtitle = "Valores promedios de Aqi por país" 
  ) |>
  cols_label(
    country = "Países")

aqivalue_bajasgt
```

**
e. Para los 10 ciudades con los valores promedios más altos de AQI, muestrelos en un mapa de leaflet usando
addMarkers o un addCircles. En el popup debe colocar el valor promedio del AQI. (6pts)
```{r}
ciudades_aqi<- datos_AQI |> 
  select(country,city,lat,lng)
  
```

```{r}
join_prom_city<- left_join(prom_aqivalue, ciudades_aqi,
                                   by = c("country"))

ciudades_10_altas<- join_prom_city|> 
  arrange(desc(Promedio)) |> 
  head(10)

glimpse(ciudades_10_altas)
ciudades_10_altas<-ciudades_10_altas |> 
   mutate(Promedio = as.character(Promedio)) #cambié a caracter porque no se reflejaba el promedio en el popup siendo dbl
  

```
Mapa Leaflet:
```{r}
Mapa_10ciudades_prom_alto <-ciudades_10_altas |> 
  leaflet() |> 
  addTiles() |> 
  addMarkers(lng = ~lng, lat = ~lat, popup = ~Promedio)

Mapa_10ciudades_prom_alto
```

f. Escriba el código que exporte los datos en un excel, de tal manera que cada pestaña tenga solamente
los datos de una categoría de AQI. (Es decir una pestaña para las ciudades cuya categoría es “Good”
o “Buena”, otra para los que la categoría es “Moderate” y así para cada cateoría). (5pts)
```{r}
datos_aqi_excel<-list("Bueno" = Bueno<- datos_AQI |> 
                        filter(aqi_category == "Bueno"),
                      "Insalubre" =insalubre<- datos_AQI |> 
                        filter(aqi_category == "Insalubre"),
                      "Moderado" = Moderado<- datos_AQI |> 
                        filter(aqi_category == "Moderado"),
                      "Peligroso" = Peligroso<- datos_AQI |> 
                        filter(aqi_category == "Peligroso"),
                      "Poco saludable" =Poco_saludable<- datos_AQI |> 
                        filter(aqi_category == "Poco saludable para grupos sensibles"),
                      "Muy insalubre" = Muy_insalubre<-datos_AQI |> 
                        filter(aqi_category == "Muy insalubre"))
```

```{r}
write_xlsx(datos_aqi_excel, path = "datos_practica/datos_aqi_excel.xlsx")
```




