---
title: "Practica programada 1"
author: "Ana Gabriela Alvarez Ruiz"
date: "2023-07-02"
output: html_document
editor_options: 
  chunk_output_type: console
---

```{r setup, include=FALSE}
knitr::opts_chunk$set(echo = TRUE)
library(dplyr)
library(readr)
library(readxl)
library(tidyr)# doma de datos
library(janitor) #limpieza de datos
library(lubridate) #manejo de fechas
```

## Primera Parte:

1.Carga de datos:

```{r}
datos_netflix <- read_csv2("https://raw.githubusercontent.com/isa229/programacion_analisis_datos_ii/main/netflix_info.csv")
```

2. Ajustar nombres de las columnas en español:

```{r}
datos_netflix<- datos_netflix |> 
  rename("tipo"= "type",
         "titulo"="title",
         "pais"="country",
         "fecha_agregada"="date_added",
         "año_lanzamiento"="release_year",
         "clasificacion"="rating",
         "duracion"="duration",
         "listado_en"="listed_in")
```

3. Eliminar filas duplicadas:
```{r}
filas_duplicadas <- datos_netflix |>  
  janitor::get_dupes()

datos_sin_duplicados<- datos_netflix |> 
  distinct()
```

4. Elimine filas y columnas vacias:
```{r}
datos_sin_vacios <- datos_sin_duplicados|> 
  remove_empty(which = c("rows", "cols"))
```

5. Elimine la variable correspondiente al año de lanzamiento
```{r}
datos_sin_año<- datos_sin_vacios |> 
  select(-año_lanzamiento)
```

6. Hacer una inspección de las variables type y country para determinar si hay observaciones mal escritas. Hacer la limpieza para poder homogenizar esos datos.
```{r}
datos_examinados<- datos_sin_año |> 
  distinct(tipo,pais)
```

```{r}
datos_limpios <- datos_sin_año |> 
  mutate(pais = case_when(pais == "india" ~ "India",
                          pais == "united states" ~ "United States",
                          pais == "pakistan" ~ "Pakistan",
                                        TRUE ~ pais )) |> 
        mutate(tipo = case_when(tipo == "tv show"~ "TV Show",
                          tipo == "movie" ~ "Movie",
                          tipo == "Movi" ~ "Movie",
                         TRUE ~ tipo ))

   datos_examinados<- datos_limpios |> 
  distinct(tipo,pais)                                    
```

7. Para todas las columnas de tipo caracter en donde hay NA, coloque sin información
```{r}
datos_limpios<- datos_limpios|> 
  mutate_at(vars(director,pais), ~ifelse(is.na(.), "Sin información", .))
```

8. Añada una columna llamada anyo que indique el año en que el show o pelicula fue añadida a NEtflix. Añada también una columa llamada mes que indique el mes en que el show o pelicula fue añadido.
Paso columna fecha a formato date:
```{r}
datos_limpios <- datos_limpios |> 
  mutate(fecha_agregada= mdy(fecha_agregada))

```
agrego columna anyo:
```{r}
datos_limpios <- datos_limpios |> 
   mutate(anyo = year(fecha_agregada))
  
```
agrego columna mes:
```{r}
datos_limpios <- datos_limpios |> 
  mutate(mes = month(fecha_agregada))
```

Reacomodo columnas:
```{r}
datos_limpios<- datos_limpios |> 
  relocate(show_id, 
           tipo,
           titulo,director,
           pais,
           fecha_agregada,
           mes,anyo)
```

##Segunda Parte:
Responda las siguientes preguntas:
1. Cuántas películas y shows de TV hay por país?

2. Cuáles son los 10 directores con mayor cantidad de películas(sin contar shows de TV) en Netflix? Ordenelos por orden descendente.

3.Cuáles son las 10 directores con mayor cantidad de shows de TV (sin contar películas) en Netflix? Ordenelos por orden descendete.

4. Obtenga la lista de películas y shows de TV que se añadieron en marzo del 2020. ¿Cuáles fueron?